【裁判字號】    97,台上,1479
【裁判日期】    970410
【裁判案由】    貪污
【裁判全文】
最高法院刑事判決            九十七年度台上字第一四七九號
上  訴  人  乙○○
選任辯護人  陳里己律師
            陳意青律師
上  訴  人  甲○○
上列上訴人等因貪污案件，不服台灣高等法院高雄分院中華民國
九十六年七月五日第二審更審判決（九十五年度上更(一)字第一六
號，起訴案號：台灣澎湖地方法院檢察署九十一年偵度字第二三
號），提起上訴，本院判決如下：
    主  文
原判決撤銷，發回台灣高等法院高雄分院。
    理  由
本件原判決撤銷第一審關於上訴人甲○○部分及上訴人乙○○侵
占公有財物部分之判決，改判分別論處甲○○公務員，共同連續
對於監督暨主管之事務，明知違背法令，直接圖其他私人不法利
益，因而獲得利益罪刑，論處乙○○公務員，侵占公有財物罪刑
；固非無見。
惟查：（一）科刑判決所認定之事實，與所採之證據不相適合，
即屬證據上理由矛盾，其判決當然違背法令。本件原判決理由內
說明：「共同被告楊瑞意、沈淑賢於調查中、偵查中、原審及本
院前審之供述，均經被告甲○○、辯護人於本院審理時同意作為
本案證據使用，並捨棄詰問權，本院審酌其等上開陳述作成時，
均無不法取供情形，認為適當，依刑事訴訟法第一百五十九條之
五第一項規定，自有證據能力，均得為證據。證人王順芳、高惠
娟、莊惠呅、鄭翠華於調查中及偵查中之供述，雖屬傳聞證據，
惟被告甲○○、辯護人於本院審理時均同意作為本案證據使用，
並捨棄詰問權。證人張泓平、邱進榮、劉煥敏、盧泉雄等人分別
於調查中及偵查中之供述，雖屬傳聞證據，惟被告乙○○、辯護
人於本院審理時，均表示同意作為本案證據使用，並捨棄詰問權
，本院審酌其等上開陳述作成時，並無不法取供情形，認為適當
，依刑事訴訟法第一百五十九條之五第一項規定，自有證據能力
，均得為證據。證人黃美芳、洪麗菊、許偉如、鮑惠娟、顏芳玫
、陳悟恩、陳美齡、楊證霖、郭美錦、黃順發、紀勝哲、王天送
等人分別於調查中及偵查中之陳述，雖屬傳聞證據，惟被告等二
人，及其辯護人於本院審理時均表示無意見，且未於言詞辯論終
結前聲明異議，自得視為同意作為本案證據使用，本院審酌其等
上開陳述作成時，並無不法取供之情形，認為適當，依刑事訴訟
法第一百五十九條之五第二項規定，自有證據能力，均得為證據
」等語（見原判決第六頁第十行以下、第七頁第一至六行），雖
非無所本，惟查甲○○之選任辯護人於原審民國九十六年六月二
十一日審理時陳稱：對被告以外之人於調查站及偵查中供述之證
據能力有爭執，對於證人楊瑞意、顏芳玫、陳美齡、楊證霖、乙
○○、王順芳等證人之調查站、偵訊筆錄無證據能力。另乙○○
之選任辯護人於原審同日審理時亦陳稱：邱進榮、紀勝哲、盧泉
雄、劉煥敏、王天送調查站筆錄未具結，偵查中筆錄未經交互詰
問，均無證據能力等語（見原審卷二第七四、七五頁），原判決
上開論述與上開卷證資料並不相符，原判決遽採證人陳美齡、王
順芳、楊證齡、盧泉雄、邱進榮、劉煥敏於調查站及偵查時之供
述，資為不利於上訴人等之基礎，難謂適法。（二）審理事實之
法院，對於案內與待證事實有重要關係，在客觀上如屬依法應行
調查之證據，而未予以調查或雖已調查而未調查詳盡，即與證據
未經調查無異，其判決當然為違背法令。本件甲○○選任辯護人
於原審具狀聲請向澎湖地政事務所函查如原判決附表（下稱附表
）一所示部分無支出傳票之物品，該地政事務所是否已支付價款
給安安電腦行，如已支付，則請檢附支出傳票影本以及在甲○○
任職澎湖地政事務所主任期間，是否尚有安安電腦行已先行送貨
供澎湖地政事務所使用而至今尚未請款之情形，原審依所請函查
澎湖地政事務所結果，經該地政事務所於九十五年十二月二十一
日函覆稱：「二、本所依法採購物品，其支出憑證於次月十五日
前須檢送台南審計室審核，審核後存放於台南審計室，故無法提
供支出憑證供參。三、本所目前尚有安安電腦行先行供貨，迄今
尚未支付價款之電腦主機及電腦週邊設備，經查本案於設備購置
當時，無正式採購合約，且當時辦理採購該批設備之相關人員也
已調職及退休多年，故確切數量與實際已支付之金額無法查實確
認」等語，並檢送安安電腦行九十三年六月十六日向該所請求付
款之電腦設備表一份，此有該所澎地所主字第○九五○○○九二
五七號函一份附卷可稽（見原審卷二第二六頁）。是甲○○辯護
人所質疑澎湖地政事務所就上述無支出傳票部分是否已付款給安
安電腦行乙節，並非全無所憑，原審既已向該所函查上述支出傳
票之下落，並經該所函覆稱已送台南審計室存查，此並非無法再
予查證之事，因事關甲○○是否圖得不法利益及數額，原審就此
甲○○所提有利之證據，未深入調查、審認，並於判決理由內詳
予審酌、論述，即為不利於甲○○之認定，自有調查職責未盡及
判決理由不備之違誤。（三）原判決認定甲○○連續違背法令而
使其主管及監督之澎湖地政事務所向其妻沈淑賢所開設之「安安
電腦行」辦理採購電腦設備等，計自八十六年四月份起至九十年
六月份止，連續採購二百七十次，如附表一、二所示，總金額新
台幣（下同）五百二十二萬一千一百八十六元（與起訴書附表所
載金額相同），因此為安安電腦行圖得不法利益二十六萬一千零
五十九元等情（見原判決第二頁倒數第三行以下、第三頁第一至
六行）。惟依原判決所引附表一，其中序號第27號部分，註明「
與序號第29號重複」，而刪除起訴書附表一序號第27號中八十七
年五月七日之「磁片十盒３Ｍ」一項（該筆交易金額小計二千三
百元），又附表一內已刪除起訴書附表所列其中之若干無序號者
，則總金額之計算應有減少而與起訴書附表所載數額不同，原判
決仍認定甲○○使其主管之澎湖地政事務所向沈淑賢所開設之「
安安電腦行」採購總金額為五百二十二萬一千一百八十六元，而
獲不法利益二十六萬一千零五十九元，亦有理由矛盾之違法。以
上或為上訴人等上訴意旨所指摘，或為本院得依職權調查之事項
，應認原判決仍有撤銷發回之原因。至於原判決關於甲○○等不
另為無罪諭知部分，基於審判不可分原則，併予發回。另中華民
國九十六年罪犯減刑條例亦已於九十六年七月四日制定公布，自
同年七月十六日施行，關於乙○○部分於更審時併應注意有無該
條例第三條第一項第一款之適用，併此指明。
據上論結，應依刑事訴訟法第三百九十七條、第四百零一條，判
決如主文。
中    華    民    國  九十七  年    四    月    十    日
                      最高法院刑事第三庭
                          審判長法官  莊  登  照
                                法官  黃  一  鑫
                                法官  徐  昌  錦
                                法官  許  錦  印
                                法官  石  木  欽
      本件正本證明與原本無異
                                      書  記  官
中    華    民    國  九十七  年    四    月   十五   日
                                                      Ｋ


司法院資訊處製作；財團法人民間司法改革基金會備份。
